【裁判字號】    99,台上,6935
【裁判日期】    991104
【裁判案由】    違反毒品危害防制條例
【裁判全文】
最高法院刑事判決            九十九年度台上字第六九三五號
上  訴  人  甲○○
選任辯護人  舒建中律師
上  訴  人  乙○○
上列上訴人等因違反毒品危害防制條例案件，不服台灣高等法院
中華民國九十八年三月三十一日第二審判決（九十八年度上訴字
第三七一號，起訴案號：台灣板橋地方法院檢察署九十七年度偵
字第九九五九號），提起上訴，本院判決如下：
    主  文
上訴駁回。
    理  由
按刑事訴訟法第三百七十七條規定，上訴於第三審法院，非以判
決違背法令為理由，不得為之。是提起第三審上訴，應以原判決
違背法令為理由，係屬法定要件。如果上訴理由書狀並未依據卷
內訴訟資料，具體指摘原判決不適用何種法則或如何適用不當，
或所指摘原判決違法情事，顯與法律規定得為第三審上訴理由之
違法情形不相適合時，均應認其上訴為違背法律上程式，予以駁
回。本件上訴人甲○○上訴意旨略以：(一)本件原判決事實欄僅記
載甲○○於民國九十七年三月十五日凌晨二時與乙○○共同以新
台幣（下同）二十八萬元購入愷他命一包，並未記載甲○○於該
日之前有販賣K他命之事實，而理由欄則以證人施昌祚之證詞及
九十七年三月三日、三月七日、三月十二日之通訊監察譯文，為
甲○○本次購入K他命係供販賣之證據。顯然理由已有說明而事
實欄無此記載，自屬理由失其依據之違法。(二)上開通訊監察譯文
並無法證明甲○○有販賣毒品之行為，原判決以上開電話內容證
明甲○○於九十七年三月十五日被捕前有販賣愷他命之行為，亦
有採用證據不當之違法。(三)原判決既然認定甲○○於九十七年三
月三日、三月七日、三月十二日有販賣毒品給「B男」、「B女」
、「微微」、「某男」等人，自應依職權查明各該電話之持有人
，並傳訊各該人，本件顯有應調查事項未予調查之違法。(四)原判
決理由以甲○○於九十七年三月十四日十時二十九分，打電話與
乙○○聯絡，說明甲○○經濟狀況不佳，在購買毒品前幾個小時
要乙○○幫忙打電話給「小胖」，請「小胖」為其貸款十萬元。
然原審未將該通訊監察譯文當庭提示令甲○○辨識，且未訊問甲
○○與乙○○其內容為何，即採為證據，顯然率斷。且該電話譯
文中應該是A是乙○○，B是甲○○，蓋借十萬元者是乙○○，並
非甲○○，原審未經訊問率爾認定，自有應調查事項而未予調查
之違法。(五)原判決事實認定甲○○與乙○○共同基於營利販賣第
三級毒品之犯意聯絡，各出資十四萬元而合資購買愷他命，但理
由欄卻謂甲○○、乙○○經濟狀況均不佳，猶花大筆金錢購買大
量K 他命，有悖常情，實非供其施用，均有營利之意圖並互有犯
意聯絡各等情，然此僅係推論甲○○、乙○○有共犯關係，但未
能以證據證明甲○○、乙○○如何有共同販賣第三級毒品之犯意
聯絡及行為分擔，自有理由不備之違法。(六)原判決以人體每日承
受愷他命值僅有一定限度作為推論，認定甲○○與乙○○合資購
買K 他命係為販賣之用，顯然有應調查事項而未予調查之違法。
(七)毒品危害防制條例第四條之販賣毒品罪，與同條例第五條之意
圖販賣而持有毒品罪，構成要件並不相同，本件並無證據足以證
明甲○○販入之時即有營利之犯意。何況原判決主文均記載共同
販賣第三級毒品，但事實及理由欄均記載意圖營利販賣，主文事
實及理由相互矛盾。縱甲○○有意圖販賣之犯意，依罪證有疑利
於被告之原則，甲○○所為應屬毒品危害防制條例第五條之意圖
販賣而持有第三級毒品罪，原判決以販賣罪論處，顯然適用法則
不當云云。上訴人乙○○上訴意旨略以：(一)原判決事實欄記載乙
○○與甲○○共同基於意圖營利販賣第三級毒品之犯意聯絡，然
於理由欄內並未說明其憑以認定渠等如何有犯意聯絡及行為分擔
，僅以「被告乙○○同時與甲○○出資相同之金額購買價值不菲
等量之愷他命，應可推認其與被告甲○○均係出於相同之供販賣
目的而購買」一語帶過，自有判決不備理由之違法。(二)原判決事
實欄記載甲○○以其所持用之0000000000號行動電話撥打乙○○
所持用之0000000000號行動電話聯絡合資購買愷他命，然於理由
欄內未說明其憑以認定0000000000號行動電話確係乙○○持用之
論據，亦有判決不備理由之違法。(三)本件通訊監察譯文之「內容
」究何所指，歷審法院均未訊問乙○○，使乙○○有辯解及說明
以查明譯文真相為何之機會，原判決即率爾將該部分通訊監察譯
文之「內容」，採為認定乙○○犯罪事實之基礎，已違反踐行正
當合理調查證據之程序，自有審判期日應調查之證據而未予調查
之違法。(四)證人施昌祚證稱：於對甲○○所持用行動電話門號實
施通訊監察期間，尚未查悉有何乙○○與人有毒品交易之情事，
查獲當天是第一次看到乙○○云云，是尚無從以甲○○持用之00
00000000號行動電話通訊監察譯文，遽認乙○○有基於營利犯意
而與甲○○共同販入扣案K他命之犯行。原判決對有利於乙○○
之證據置而不論，既未詳加調查，亦未說明不予採信之理由，自
有判決不適用法則及理由不備之違法。(五)原判決對參與程度較輕
且素行良好並無前科紀錄之乙○○量處有期徒刑七年二月，卻量
處扮演主導角色之主嫌甲○○有期徒刑七年六月，是否符合罪刑
相當原則，實有可議。(六)毒品危害防制條例第四條第三項販賣第
三級毒品罪之客觀構成要件，係「販賣」行為，並未規定「主觀
上營利意圖加客觀上持有之販入行為」，等同於「販賣」，原判
決將客觀上僅持有K 他命之乙○○以其主觀上有營利之意圖，而
論處共同販賣罪責，是否符合罪刑法定及刑罰明確性原則，不無
研求之餘地，而有判決不適用法則或適用不當之違法云云。
惟查，原判決依憑上訴人等部分不利於己之供述、證人即查獲警
員施昌祚之證詞、上訴人等之通訊監察譯文、內政部警政署刑事
警察局九十七年三月二十七日刑鑑字第０九七００四一一０三號
鑑定書、扣案第三級毒品愷他命一包、黑色皮包、行動電話三支
、台灣高等法院被告（甲○○）前案紀錄表等證據，資以認定上
訴人等有原判決事實欄所記載之犯罪事實，因而撤銷第一審科刑
判決，改判分別論處上訴人等共同販賣第三級毒品罪刑（甲○○
累犯，處有期徒刑七年六月，乙○○處有期徒刑七年二月，併均
諭知從刑），已詳敘其所依憑之證據及認定之理由。對於上訴人
等辯稱：伊等是合資購買愷他命，目的是為供己施用，並無販賣
營利意圖云云。經綜合調查證據之結果，認係卸責之詞，不足採
信，分別在判決理由內詳予指駁，並說明其證據取捨及判斷之理
由。且敘明：(1)上訴人等均供稱：伊二人以二十八萬元合資向「
阿宗」購買上開扣案愷他命云云，經證人施昌祚證述在卷，且甲
○○先以電話聯絡乙○○前來搭載他，甲○○再以電話聯絡「某
男」（即藥頭）聯絡交貨地點，甲○○甫取得扣案愷他命一包後
，藥頭即電話聯繫甲○○詢問毒品之品質如何，經乙○○檢視該
等由甲○○出面購買取得之愷他命後，認品質不佳，旋即表示擬
返回適才交貨處辦理退貨，有上訴人等之電話監聽譯文可稽，並
在甲○○身上扣得愷他命一包，上訴人等上開坦承部分，與事實
相符，可以認定。(2)證人施昌祚於第一審證稱：甲○○購入毒品
就是要販賣圖利，因為伊等對甲○○實施通訊監察，一直到九十
七年三月十五日，至少三、四個月，在這段時間，根據通訊監察
譯文資料顯示，甲○○就是一直有販賣毒品圖利，在本案查緝前
，有好幾次趕到時，已經來不及，甲○○的車子已經離開。伊擔
任查緝毒品的職務已經五到六年的時間，通常甲○○就愷他命的
代號為褲子、錢，或是下面、小姐、妹妹，上面則指搖頭丸，伊
是從通訊監察譯文前後文作判斷云云，並有甲○○於案發前與他
人間多通以「下面」、「錢」、「小姐」等暗語，談論毒品交易
事宜之通訊監察譯文可證，足認甲○○此次購入愷他命一包確係
供販賣之用。(3)乙○○的電話因非員警所監聽的門號，而無如甲
○○有上開詳盡之通聯紀錄，已經證人施昌祚證述在卷。然乙○
○同時與甲○○出資相同之金額購買價格不菲等量之愷他命，應
可推認其與甲○○均係出於相同之供販賣目的而購買。且依上訴
人等所供每日施用毒品愷他命之數量計算，乙○○、甲○○各所
購毛重約五百公克之愷他命，如確供己施用，乙○○約可施用二
年七月，顯已逾正常施用毒品者購買毒品之用量甚多，甲○○約
可施用約五個月，而依其於原審所供：伊施用之愷他命如不打開
封袋，約可保存一個月云云，顯亦超越其施用愷他命之慣常用量
甚多。人體每日所能承受之愷他命值僅有一定限度，否則即有危
及生命之虞，上訴人等如將上開愷他命，全數供己施用，藏放時
間既久，難免受潮變質，損及品質，甚至不堪使用，上訴人等所
辯：伊等購入大量愷他命囤放供己施用云云，有違常情，並不足
採。(4)上訴人等於本案購買毒品前幾個小時前，仍談及要向人借
用十萬元，足認其經濟負擔沉重，有其等監聽譯文可稽，上訴人
經濟狀況既均不佳，猶花大筆金錢購買大量愷他命，實有悖常理
。上訴人等經濟不佳，又各以十四萬元購買大量之愷他命，並非
供己施用，而均係有營利之意圖並有犯意之聯絡甚明各等語甚詳
。原判決所為論述，核與卷證資料相符，從形式上觀察，並無足
以影響判決結果之違背法令之情形。按：(一)認事採證、證據取捨
及證據證明力之判斷，俱屬事實審之職權，苟無違背證據法則，
自不能指為違法。本件原判決審酌上訴人等以二十八萬元合資購
買大量愷他命，證人施昌祚證稱：甲○○購入毒品就是要販賣圖
利，因其等監聽甲○○電話三、四個月，甲○○一直都有販賣毒
品圖利云云，與甲○○之監聽譯文內容相符，可以採信，甲○○
係出於販賣目的而購入愷他命，堪以認定。又乙○○雖因未予監
聽，而無詳細之監聽譯文，然與甲○○同時以相同金額購入價值
不斐等量之愷他命，亦可推認均係出於相同之供販賣目的而購買
。且上訴人等購入各約毛重五百公克之大量愷他命，應非供己施
用，伊等於購入毒品前數小時，仍商談向人借十萬元之事，應係
經濟不佳，仍花大錢購買大量愷他命，應均有營利意圖及犯意聯
絡，據此認定上訴人等有本件之犯罪事實，對於上訴人等之辯解
，認不足採。已分別在判決內詳敘其認事採證、證據取捨及判斷
之理由，核與證據法則無違，自不能指為違法，上訴人甲○○上
訴意旨(六)(七)、上訴人乙○○上訴意旨(一)(四)(六)置原判決明白之論斷
於不顧，徒憑己意，指摘原判決，自非適法之上訴第三審理由。
(二)原判決理由係以甲○○於案發前與他人談及販賣毒品之監聽譯
文，佐證證人施昌祚證稱：甲○○購入毒品就是要販賣圖利云云
屬實，並斟酌其他事證，認定甲○○本次購入愷他命，係為販賣
營利，既非認定甲○○於案發前之販賣毒品犯行，則此部分未於
事實欄記載之，並無不合，自亦無再調查甲○○上開與他人談論
販賣毒品部分之必要，上訴人甲○○上訴意旨(一)(二)(三)就原審認事
採證職權之適法行使，任意指摘，自非適法之第三審上訴理由。
(三)本件原審已當庭提示上訴人等監聽譯文，並經上訴人等答稱：
無意見，有審判筆錄可稽（見原審卷第六十、九七頁反面），其
調查證據程序尚無不合，且由該監聽譯文內容，可知上訴人等確
實在本案前數個小時，仍在商談向他人借十萬元，不論係何人借
款，其等經濟狀況不佳，可以認定，自無上訴人甲○○上訴意旨
(四)(五)、上訴人乙○○上訴意旨(三)之違法。(四)量刑之輕重，係屬事
實審法院得依職權自由裁量之事項，苟以行為人之責任為基礎，
並已斟酌刑法第五十七條各款所列情狀，而為逾越法定刑度，即
不得遽指為違法。原判決業已審酌上訴人等犯罪之動機、目的、
手段、所生危害及犯後態度等一切情狀，論處乙○○有期徒刑七
年二月，並未逾越法律所規定之範圍，要屬原審量刑職權之合法
行使，自無上訴人乙○○上訴意旨(五)所指之違法。(五)上訴人等於
原審提示甲○○以其所持用之0000000000號行動電話撥打乙○○
所持用之0000000000號行動電話聯絡之監聽譯文時，既均表示無
意見，雖原判決理由欄內未說明其憑以認定0000000000號行動電
話確係乙○○持用之理由，稍欠周延，然顯不影響原判決之結果
，自無上訴人乙○○上訴意旨(二)所指之違法。上訴人等上訴意旨
所指，或對於原判決究竟如何違背法令，並未依卷內訴訟資料為
具體之指摘，或徒憑己意，就屬原審採證認事職權之適法行使，
及原判決已說明事項，任意指摘為違法，核與法律規定得為第三
審上訴理由之違法情形，均不相適合，應認其等上訴違背法律上
之程式，予以駁回。
據上論結，應依刑事訴訟法第三百九十五條前段，判決如主文。
中    華    民    國  九十九  年   十一   月    四    日
                      最高法院刑事第十二庭
                          審判長法官  黃  一  鑫  
                                法官  張  春  福  
                                法官  林  勤  純  
                                法官  陳  國  文  
                                法官  宋  明  中  
本件正本證明與原本無異
                                      書  記  官  
中    華    民    國  九十九  年   十一   月    十    日
                                                       s

司法院資訊處製作；財團法人民間司法改革基金會備份。
